【裁判字號】    95,訴,292
【裁判日期】    950428
【裁判案由】    偽造文書等
【裁判全文】
臺灣板橋地方法院刑事判決               95年度訴字第292號
公  訴  人  臺灣板橋地方法院檢察署檢察官
被      告  乙○○
上列被告因偽造文書等案件，經檢察官提起公訴（94年度偵緝字
第2012號），及移送併案審理（94年度偵緝字第2014號），本院
合議庭裁定依簡式審判程序審理，本院判決如下：
    主  文
乙○○連續行使偽造私文書，足以生損害於他人，累犯，處有期
徒刑陸月，如易科罰金以佰元折算壹日。
如附表表一、二、四、五、六「備註」欄所示偽造之「甲○○」
署名，均沒收之。
    事  實
一、乙○○前有多項前科，曾因犯偽造文書罪，經臺灣臺北地方
    法院以87年度訴字第1813號判決判處有期徒刑一年六月，上
    訴後經臺灣高等法院駁回確定，於民國89年7 月25日入監執
    行，指揮書執畢日期為91年1 月24日，於90年9 月1 日假釋
    付保護管束，並於91年1 月24日因假釋付保護管束期滿，假
    釋未經撤銷，以已執行完畢論（於本件構成累犯）。詎其仍
    不知悔改，未經其父甲○○之同意或授權簽名，竟基於意圖
    為自己不法所有及行使偽造私文書之概括犯意，先後為下列
    詐欺取財及行使偽造私文書之行為：
  (一)其於91年6 月間，利用父親甲○○委託其辦理匯通商業銀行
    （92年6 月改名國泰商業銀行，92年10月27日改為國泰世華
    世華商業銀行，下稱匯通銀行）信用卡停用之機會，僅將其
    中一張卡號0000-0000-0000-0000 之匯通銀行JCB 信用卡停
    用，另一張卡號0000-0000-0000-0000 之匯通銀行VISA信用
    卡則以申請掛失補發之方式，分別於91年8 月8 日及92年4
    月7 日申請補發並更改帳單地址寄至蘆洲郵政第2-74號信箱
    ，使發卡銀行承辦人員陷入錯誤，誤以為係持卡人甲○○申
    請，而核發新卡卡號分別為0000-0000-0000-0000 及0000-0
    000-0000-0000 號至上開信箱內。乙○○於收受前開信用卡
    後，則偽簽甲○○之署名於信用卡背面之持卡人欄，表示自
    己係持卡人之意思（偽造署名如附表一備註欄所示），並於
    附表二所示之時地，偽造甲○○之署名於簽帳單之持卡人簽
    名欄內（或為一式二聯，或為一式三聯），持向特約商店消
    費，致特約商店陷於錯誤，而交付財物（偽造署名如附表二
    備註欄所示）。再於附表三所示之時，持前開信用卡，向自
    動櫃員機輸入預借現金之密碼，詐得如附表三所示之金錢。
    其間乙○○陸續繳交信用卡消費款項，惟仍積欠銀行新臺幣
    （下同）十五萬九千六百九十一元。其上述行為足生損害於
    甲○○、國泰世華銀行及附表二所示之特約商店。
  (二)乙○○未經其父甲○○之同意或授權，再於92年2 月間，於
    中國信託商業銀行股份有限公司（以下簡稱中國信託銀行）
    一般貸款申請書暨客戶基本資料表上偽造甲○○之署名，並
    填載甲○○之年籍資料，用以表示甲○○本人申請貸款之意
    而偽造私文書，並檢附甲○○之身分證影本、臺北縣三重市
    ○○段2791地號土地所有權狀、臺北縣三重市○○路○ 段39
    0 巷68號2 樓建物所有權狀，向中國信託銀行貸款一百五十
    萬元而行使之，致使中國信託銀行承辦人員陷於錯誤，誤以
    為係甲○○本人申請，而同意核貸一百萬元。而乙○○承前
    偽造私文書之概括犯意，於中國信託銀行核准後，陸續於借
    據上，以及於土地與建築改良物抵押權設定契約書上偽簽甲
    ○○之署名，並用甲○○之印章，而偽造借據及抵押權設
    定契約書並行使之，將上開房地設定抵押權予中國信託銀行
    ，致該公司核撥一百萬元入甲○○之帳戶內，足生損害於甲
    ○○及中國信託銀行（偽造署名如附表四備註欄所示）。
  (三)乙○○復於92年4 月11日，檢附甲○○之身分證件及存摺影
    本，並於匯通銀行「泰有錢」信用卡簡易通信貸款申請書上
    偽簽甲○○之署名，並填載甲○○之年籍資料，而偽造私文
    書，用以表示係甲○○本人申請之意，持向匯通銀行申請「
    泰有錢簡易通訊貸款」而行使之，惟經審核後未貸放款項（
    偽造署名如附表五備註欄所示）。其復於92年5 月27日，以
    同樣之方法偽造國泰銀行白金卡申請書，並檢附甲○○之身
    分證件及土地、建物所有權狀影本、地價稅繳款書影本等財
    力證明，持向國泰商業銀行（改名前為匯通銀行，下稱國泰
    銀行）申請國泰銀行白金聯名卡，致承辦人員陷入錯誤，誤
    以為係甲○○本人申請信用卡，審核後於92年6 月2 日核發
    卡號0000-0000-0000-0000 之信用卡至上開蘆洲郵政第2-74
    號信箱（偽造署名如附表六備註欄所示）。
二、案經國泰世華銀行告訴臺灣板橋地方法院檢察署檢察官偵查
    起訴暨中國信託銀行告訴同署檢察官移送併案審理。
    理  由
一、訊據被告乙○○對於上揭犯罪事實均坦承不諱，核與告訴人
    國泰世華銀行與中國信託銀行指訴之情節相符。況被告之父
    甲○○並未同意或授權被告得簽其署名，而附表一、二、四
    、五、六所載文件上「甲○○」之署名，並非甲○○本人所
    為之，另甲○○未曾持信用卡預借如附表三所示之現金等情
    ，業經證人甲○○結證明確，並有其所書立之存證信函在卷
    足憑。此外，並有附表二所示之消費明細與簽帳單，附表三
    所示之預借現金明細，以及附表四、五、六所示之文件附卷
    可稽。事證明確，被告犯行堪以認定，應予依法論科。
二、按持信用卡交易，基本上於財團法人聯合信用卡處理中心不
    依契約給付持卡人所消費之帳款予特約商店時，持卡人對於
    特約商店仍直接負有給付價金義務，從而持信用卡交易與通
    常之買賣並無差異，僅在價金給付時由發卡銀行經由信用卡
    中心代為付帳，而發卡銀行經由信用卡中心給付特約商店價
    金時，則就事後之權利關係發生變動，亦即由持卡人對於發
    卡銀行負擔給付價金債務而已。是持卡人與特約商店間之交
    易，乃係以信任關係為基礎的信用販賣契約，倘持卡人並無
    支付價金之意思與能力，向特約商店提示信用卡消費，係屬
    對特約商店店員施行詐術；而持信用卡交易後，店員交付予
    持卡人簽名之簽帳單係一式三聯，其中一聯由客戶存查，另
    一聯由發卡銀行存查，餘一聯則由聯合信用卡中心存查（此
    指三聯式簽帳單而言），亦即客戶存查聯經由持卡人簽名後
    （同時複寫第二聯、第三聯），由商店店員交持卡人收執，
    係表明持卡人同意依照信用卡使用約定，一經使用或訂購物
    品均應按所示之金額，付款予發卡銀行。故持卡人於該簽帳
    單簽名之用意，係對所簽之金額負責之意，該等簽帳單性質
    應為私文書。是核被告所為，就(一)冒名取得匯通銀行信用卡
    後，在背面偽造「甲○○」署名；及申請國泰銀行白金卡部
    分，係犯刑法第216 條、第210 條之行使偽造私文書罪，以
    及刑法第339 條第1 項之詐欺取財罪。被告偽造申請書上或
    信用卡背面署名之行為為偽造私文書之部分行為；而偽造私
    文書之低度行為為行使之高度行為所吸收，均不另論罪，僅
    論以行使偽造私文書罪。(二)刷卡消費，並進而詐得財物之行
    為，係犯刑法第216 條、第210 條行使偽造私文書罪及第33
    9 條第1 項之詐欺取財罪。(三)預借現金部分：被告於附表三
    所示之時，持信用卡向銀行櫃員機之自動付款設備，詐領現
    款之行為，係犯刑法第339 條之2 第1 項之意圖為自己不法
    之所有，以不正方法由自動付款設備取得他人之物罪。(四)冒
    名向中國信託銀行申辦信用貸款，而取得一百萬元部分：被
    告偽造貸款申請書，復持之行使而詐取財物之行為，係犯刑
    法第216 條、第210 條行使偽造私文書罪及第339 條第1 項
    之詐欺取財罪。(五)冒名向匯通銀行申辦「泰有錢」信用貸款
    部分：被告偽造貸款申請書，復持之行使而詐取財物之行為
    ，係犯刑法第216 條、第210 條行使偽造私文書及第339 條
    第3 項、第1 項之詐欺取財未遂罪。(六)按刑法第339 條之2
    關於由自動付款設備取得他人之物或利益罪之規定，與同法
    第339 條第1 項詐欺取財罪間，具有特別規定與補充規定之
    關係，行為人之詐欺財物，倘係經自動付款設備而不法取得
    財物或利益者，其行為既該當特別構成要件，即應依特別規
    定予以規範。被告多次持前開信用卡向自動付款機詐領現金
    之犯行，與被告冒名申請補發信用卡、冒名申請信用卡之詐
    得信用卡之行為，以及持卡簽帳消費之犯行間，犯意概括，
    且時間緊接、構成要件相同，應論以連續犯之一罪，並從一
    重之刑法第339 條第1 項之連續詐欺取財罪論處。另被告偽
    造署押、盜用印章行為係偽造私文書之部分行為，不另論罪
    ；被告偽造私文書後並持之行使，其偽造私文書之低度行為
    ，為行使之高度行為所吸收，應僅論以行使偽造私文書罪。
    被告前揭先後多次行使偽造私文書之犯行，時間緊接，所犯
    構成要件相同，為連續犯，應依刑法第56條連續犯之規定，
    以行使偽造私文書之一罪論，並加重其刑。又檢察官雖未就
    被告所犯如事實欄一(二)所示之犯行起訴，然檢察官就犯罪事
    實之一部起訴者，其效力及於全部，而上開未經起訴之部分
    ，與檢察官已起訴之事實欄一(一)、(三)之部分，有連續犯與牽
    連犯之栽判上一罪關係，且上開未經起訴之部分亦經檢察官
    函請併案審理（94年度偵緝字第2014號），及公訴人當庭請
    求併案審理，本院自應就屬於連續犯與牽連犯裁判上一罪之
    其餘上開部分一併加以裁判，併此敘明。再被告係以行使偽
    造私文書之方式，來達到詐欺取財之目的，故被告所犯上開
    二罪間，有方法結果之牽連關係，應依刑法第55條後段之規
    定，從一重之刑法第216 條、第210 條之行使偽造私文書罪
    處斷。查被告前有多項前科，曾因犯偽造文書罪，經臺灣臺
    北地方法院以87年度訴字第1813號判決判處有期徒刑一年六
    月，上訴後經臺灣高等法院駁回確定，於89年7 月25日入監
    執行，指揮書執畢日期為91年1 月24日，於90年9 月1 日假
    釋付保護管束，並於91年1 月24日因假釋付保護管束期滿，
    假釋未經撤銷，以已執行完畢論，此有卷附臺灣高等法院被
    告前案紀錄表可稽，其於五年之內，再犯有期徒刑以上之本
    罪，為累犯，應依刑法第47條之規定加重其刑，並遞加重之
    。爰審酌被告多次偽簽其父甲○○之署名，以行使偽造私文
    書之方式，而詐得信用貸款或詐得信用卡，或向信用卡特約
    商店詐得財物，惡性非輕，然被告犯後坦承犯行，甚有悔意
    ，且其有陸續清償積欠告訴人國泰世華銀行款項一節，亦經
    告訴人陳述在卷，再被告供稱其業已與準備與告訴人中國信
    託銀行協商，希望該銀行准許其分期清償，且其會認真工作
    ，以清償積欠告訴人之款項等語，本院審酌為了讓被告能在
    外工作以清償告訴人，故所宣告之刑度以准予易科罰金為原
    則等一切情狀，量處被告如主文所示之刑，並諭知如易科罰
    金之折算標準，以資懲儆。
三、如附表一、二、四、五、六「備註」欄所示被告所偽造之「
    甲○○」署名，應依刑法第219 條規定宣告沒收。至附表二
    、四、五、六所示偽造之文件，因該等文件均已由被告交付
    告訴人收執，均已非屬被告所有之文書，就該等文件本身爰
    不予宣告沒收。
四、末按「除被告所犯為死刑、無期徒刑、最輕本刑為三年以上
    有期徒刑之罪或高等法院管轄第一審案件者外，於前條第一
    項程序進行中，被告先就被訴事實為有罪之陳述時，審判長
    得告知被告簡式審判程序之旨，並聽取當事人、代理人、辯
    護人及輔佐人之意見後，裁定進行簡式審判程序。」刑事訴
    訟法第273 條之1 第1 項定有明文。查本件被告所犯上開行
    使偽造私文書罪與詐欺取財等罪，均非最輕本刑為三年以上
    有期徒刑之罪，且被告於本院95年4 月20日審判程序進行中
    ，復就被訴之事實為有罪之陳述，經告知被告簡式審判程序
    之旨，被告及公訴人對於本件改依簡式審判程序審理亦均表
    示無意見，本院即依前揭刑事訴訟法規定，裁定本件進行簡
    式審判程序，末此敘明。
據上論斷，應依刑事訴訟法第299 條第1 項前段、第273 條之1
第1 項，刑法第56條、第216 條、第210 條、第339 條第1 項、
第55條後段、第47條、第41條第1 項前段、第219 條，罰金罰鍰
提高標準條例第1 條前段、第2 條，判決如主文。
本案經檢察官孫治平到庭執行職務。
中    華    民    國    95    年    4     月    28    日
                      刑事第四庭  法  官  許必奇
右正本證明與原本無異。
如不服本判決，應於判決送達後10日內，向本院提出上訴狀。
                                  書記官  金和國
中    華    民    國    95    年    4     月    28    日
附錄：
中華民國刑法第216條：
行使第條至第條之文書者，依偽造、變造文書或登載不實
事項或使登載不實事項之規定處斷。
中華民國刑法第210條：
偽造、變造私文書，足以生損害於公眾或他人者，處五年以下有
期徒刑。
中華民國刑法第339條第1項：
意圖為自己或第 3 人不法之所有，以詐術使人將本人或第 3 人
之物交付者，處五年以下有期徒刑、拘役或科或併科1000元以下
罰金。
附表一
┌──┬─────────┬───────────┐
│編號│  信  用  卡      │  備         註       │
├──┼─────────┼───────────┤
│ 1  │ 匯通銀行卡號4563-│  在信用卡背面偽造「黃│
│    │ 0000-0000-000。  │  進源」署名一枚。    │
├──┼─────────┼───────────┤
│ 2  │ 匯通銀行卡號4563-│  在信用卡背面偽造「黃│
│    │ 0000-0000-0000   │  進源」署名一枚。    │
└──┴─────────┴───────────┘
附表二
  ┌──┬─────┬────┬────┬─────┬─────────┐
  │編號│特約商店  │信用卡卡│  金額  │刷卡日期  │  備       註     │
  │    │          │號      │        │          │                  │
  ├──┼─────┼────┼────┼─────┼─────────┤
  │1   │全宏汽車有│00000000│    475 │91/09/30  │在簽帳單上偽造「黃│
  │    │限公司    │00000000│        │          │進源」署名        │
  │    │          │        │        │          │                  │
  ├──┼─────┼────┼────┼─────┼─────────┤
  │2   │葛萊美國際│同上    │    448 │91/10/02  │在簽帳單上偽造「黃│
  │    │有限公司  │        │        │          │進源」署名        │
  │    │          │        │        │          │                  │
  ├──┼─────┼────┼────┼─────┼─────────┤
  │3   │信泰汽車音│同上    │  5,250 │91/10/02  │在簽帳單上偽造「黃│
  │    │響        │        │        │          │進源」署名        │
  │    │          │        │        │          │                  │
  ├──┼─────┼────┼────┼─────┼─────────┤
  │4   │萬家福股份│同上    │  1,395 │91/10/03  │在簽帳單上偽造「黃│
  │    │有限公司  │        │        │          │進源」署名        │
  │    │          │        │        │          │                  │
  ├──┼─────┼────┼────┼─────┼─────────┤
  │5   │百發通信行│同上    │  6,500 │91/10/07  │在簽帳單上偽造「黃│
  │    │          │        │        │          │進源」署名        │
  ├──┼─────┼────┼────┼─────┼─────────┤
  │6   │凱達格藍影│同上    │  3,000 │91/10/08  │在簽帳單上偽造「黃│
  │    │音        │        │        │          │進源」署名        │
  ├──┼─────┼────┼────┼─────┼─────────┤
  │7   │歐洋通信百│同上    │ 32,000 │91/10/30  │在簽帳單上偽造「黃│
  │    │貨        │        │        │          │進源」署名        │
  ├──┼─────┼────┼────┼─────┼─────────┤
  │8   │萬家福股份│同上    │    816 │91/11/26  │在簽帳單上偽造「黃│
  │    │有限公司  │        │        │          │進源」署名        │
  ├──┼─────┼────┼────┼─────┼─────────┤
  │9   │萬家福股份│同上    │    952 │91/11/26  │在簽帳單上偽造「黃│
  │    │有限公司  │        │        │          │進源」署名        │
  ├──┼─────┼────┼────┼─────┼─────────┤
  │10  │WAN-CHIA-F│同上    │    952 │91/11/26  │在簽帳單上偽造「黃│
  │    │UC.,LTD.  │        │        │          │進源」署名        │
  │    │TAIPEI TW │        │        │          │                  │
  ├──┼─────┼────┼────┼─────┼─────────┤
  │11  │集美機車行│00000000│  20,000│92/04/11  │在簽帳單上偽造「黃│
  │    │          │00000000│        │          │進源」署名        │
  │    │          │        │        │          │                  │
  ├──┼─────┼────┼────┼─────┼─────────┤
  │12  │大帝精品衛│同上    │  30,000│92/4/11   │在簽帳單上偽造「黃│
  │    │有限公司  │        │        │          │進源」署名        │
  │    │          │        │        │          │                  │
  ├──┼─────┼────┼────┼─────┼─────────┤
  │13  │大帝經品衛│同上    │  40,000│92/04/12  │在簽帳單上偽造「黃│
  │    │有限公司  │        │        │          │進源」署名        │
  │    │          │        │        │          │                  │
  ├──┼─────┼────┼────┼─────┼─────────┤
  │14  │萬家福股份│同上    │     390│92/05/13  │在簽帳單上偽造「黃│
  │    │有限公司  │        │        │          │進源」署名        │
  │    │          │        │        │          │                  │
  └──┴─────┴────┴────┴─────┴─────────┘
  附表三
  ┌───┬──────┬─────┬───────┐
  │編 號 │信用卡卡號  │ 預借金額 │   日期       │
  ├───┼──────┼─────┼───────┤
  │1     │000000000000│ 3,000    │  91/10/16    │
  │      │8704        │          │              │
  ├───┼──────┼─────┼───────┤
  │2     │同上        │ 5,000    │  91/10/26    │
  │      │            │          │              │
  ├───┼──────┼─────┼───────┤
  │3     │同上        │ 2,000    │  91/11/18    │
  │      │            │          │              │
  ├───┼──────┼─────┼───────┤
  │4     │同上        │ 2,000    │  91/11/26    │
  │      │            │          │              │
  ├───┼──────┼─────┼───────┤
  │5     │同上        │ 3,000    │  91/12/04    │
  │      │            │          │              │
  ├───┼──────┼─────┼───────┤
  │6     │同上        │ 2,000    │  91/12/06    │
  │      │            │          │              │
  ├───┼──────┼─────┼───────┤
  │7     │同上        │ 5,000    │  91/12/14    │
  │      │            │          │              │
  ├───┼──────┼─────┼───────┤
  │8     │同上        │ 3,000    │  91/12/19    │
  │      │            │          │              │
  ├───┼──────┼─────┼───────┤
  │9     │同上        │ 2,000    │  91/12/20    │
  │      │            │          │              │
  ├───┼──────┼─────┼───────┤
  │10    │000000000000│ 3,000    │  92/04/21    │
  │      │8703        │          │              │
  ├───┼──────┼─────┼───────┤
  │11    │同上        │ 10,000   │  92/04/22    │
  │      │            │          │              │
  ├───┼──────┼─────┼───────┤
  │12    │同上        │ 10,000   │  92/04/24    │
  │      │            │          │              │
  ├───┼──────┼─────┼───────┤
  │13    │同上        │ 8,000    │  92/04/26    │
  │      │            │          │              │
  ├───┼──────┼─────┼───────┤
  │14    │同上        │ 10,000   │  92/05/02    │
  │      │            │          │              │
  ├───┼──────┼─────┼───────┤
  │15    │同上        │ 10,000   │  92/05/05    │
  │      │            │          │              │
  ├───┼──────┼─────┼───────┤
  │16    │同上        │ 20,000   │  92/05/17    │
  │      │            │          │              │
  └───┴──────┴─────┴───────┘
附表四
┌──┬─────────┬───────────┐
│編號│  文      件      │  備     註           │
├──┼─────────┼───────────┤
│    │ 中國信託銀行一般 │                      │
│ 1  │ 貸款申請書暨客戶 │  偽造「甲○○」署名  │
│    │ 基本資料表       │  一枚                │
├──┼─────────┼───────────┤
│ 2  │ 中國信託銀行借據 │  偽造「甲○○」署名一│
│    │                  │  枚                  │
├──┼─────────┼───────────┤
│    │ 土地與建築改良物 │  偽造「甲○○」署名  │
│ 3  │ 抵押權設定契約書 │  一枚                │
│    │                  │                      │
└──┴─────────┴───────────┘
附表五
┌──┬─────────┬───────────┐
│編號│  文      件      │  備     註           │
├──┼─────────┼───────────┤
│ 1  │「泰有錢」信用卡簡│  偽造「甲○○」署名三│
│    │易通信貸款申請書  │  枚                  │
└──┴─────────┴───────────┘
附表六
┌──┬─────────┬───────────┐
│編號│  文      件      │  備     註           │
├──┼─────────┼───────────┤
│ 1  │國泰銀行白金聯名卡│  偽造「甲○○」署名一│
│    │申請書            │  枚                  │
└──┴─────────┴───────────┘


司法院資訊處製作；財團法人民間司法改革基金會備份。
